臺灣臺中地方法院刑事判決　　　　　　　　　　　　　九十一年度易字第四一七號
　　公　訴　人　臺灣臺中地方法院檢察署檢察官
　　被　　　告　乙○○
　　　　　　　　甲○○
右列被告因賭博案件，經檢察官提起公訴（九十年度偵字第一九三九八號），本院判
決如左：
    主  文
乙○○在公眾得出入之場所賭博財物，處罰金參仟元，如易服勞役，以參佰元折算壹
日。扣案之簽注單壹紙，沒收。
甲○○在公眾得出入之場所賭博財物，處罰金壹仟元，如易服勞役，以參佰元折算壹
日。扣案之簽注單壹紙（其上註記「付清」字樣者），沒收。
    事  實
一、乙○○基於幫助他人簽賭六合彩及賭博之犯意，於民國九十年八月九日，在台中
    縣大里市○○路○段九鼎證券公司前之某一檳榔攤內，受甲○○之託付，而代為
    收取甲○○所欲簽賭俗稱「三星」、「四星」及「港特」之賭資共新台幣（下同
    ）一萬七千一百六十元，並將甲○○欲簽注之賭博號碼抄寫於其所有之簽注單上
    ，繼之於當日撥打電話予提供位於臺中縣大里市○○路○段三七一號公眾得出入
    之場所而經營六合彩賭博之案外人丙○○（四十一年五月十九日出生，其涉犯聚
    眾賭博罪嫌部分，應由檢察官另行處理），告以甲○○所欲簽選之賭博號碼及簽
    注金額，並自行簽選賭博號碼簽賭俗稱「二星」及「三星」各二百元，而交付上
    開簽賭金額予丙○○以賭博財物。賭博方式有俗稱「二星」、「三星」、「四星
    」及「港特」等四種，每支之賭資分別為五十元至一百元不等，均係核對每星期
    二、四開獎之香港六合彩號碼，若賭客簽中「三星」可贏得賭資五百二十倍之彩
    金，簽中「四星」則可贏得賭資七千八百倍之彩金，然賭客若未簽中，賭資即歸
    丙○○取得。嗣因九十年八月十三日下午六時許，乙○○及甲○○發生上開簽賭
    糾紛而至台中縣警察局霧峰分局大里分駐所制作筆錄，並分別提出其等所有，均
    供六合彩賭博所用之簽注單各一紙，始循線查悉上情。
二、案經臺中縣警察局霧峰分局報請臺灣臺中地方法院檢察署檢察官偵查起訴。
    理  由
一、上開事實，業據被告乙○○及甲○○於警局、偵查及本院審理時均供承不諱，且
    互核相符，並有簽注單二紙及六合彩賭單附卷足參，自足認被告乙○○及甲○○
    上開自白，均核與事實相符。至被告乙○○於本院審理時雖陳稱其僅以五十元向
    丙○○簽注「二星」一支；然被告乙○○於警局時既供稱其所提供之簽注單背面
    之五組號碼（二星、三星各二百元）是其本人向阿芳簽注的號碼等語，且核與丙○○所交付之簽單號碼相符，自堪認以被告乙○○於警詢時所供上情為可採。本
    件事證明確，被告乙○○及甲○○之上開犯行，均堪予認定。
二、被告乙○○以幫助被告甲○○簽賭六合彩之意思，向組頭丙○○告以被告甲○○
    簽賭之號碼及交付賭資，自應成立普通賭博罪之幫助犯。核被告乙○○所為，分
    別係犯刑法第二百六十六條第一項前段在公眾得出入之場所賭博財物罪之幫助犯
    及刑法第二百六十六條第一項前段在公眾得出入之場所賭博財物罪。被告甲○○
    所為，則係犯刑法第二百六十六條第一項前段之在公眾得出入之場所賭博財物罪
    。被告乙○○於當期六合彩開獎前，幫助被告甲○○簽賭及自行簽賭之行為，係
    侵害單一法益之接續行為，應僅論以一罪。又被告乙○○自行簽注「二星」一支
    部分，雖未據公訴人起訴，然此事實與公訴人起訴之犯罪事實，既屬單純一罪，
    應為起訴效力所及，本院自應併予審究，附此敘明。爰分別審酌被告二人簽賭六
    合彩，敗壞社會風氣，渠等之犯罪動機、目的、手段及犯罪後之態度等一切情狀
    ，分別量處如主文所示之刑，並均諭知易服勞役之折算標準，以資懲儆。至扣案
    之簽注單各一紙，分別為被告乙○○及甲○○所有，供六合彩簽賭犯罪所用之物
    ，業據被告乙○○及甲○○陳明在卷，均應依刑法第三十八條第一項第二款之規
    定宣告沒收之。
三、至公訴意旨略以：被告乙○○基於意圖營利之犯意，於民國九十年八月九日，在
    台中縣大里市○○路○段九鼎證券公司前某一檳榔攤之公眾得出入場所，提供六
    合彩（俗稱「三星」、「四星」及「港特」等）賭博簽單，每簽一支賭資為五十
    元至一百元不等，均核對香港六合彩每星期二、四所發佈之中獎號碼，如簽中「
    三星」賠付賭資五百二十倍之彩金，簽中「四星」賠付賭資七千八百倍之彩金，
    ，未中獎者之簽注金由被告乙○○取得之方式，聚集不特定人賭博財物。因認被
    告乙○○另涉有刑法第二百六十八條之罪嫌云云。按犯罪事實應依證據認定之，
    無證據不得推定其犯罪事實；又不能證明被告犯罪者，應諭知無罪之判決，刑事
    訴訟法第一百五十四條及第三百零一條第一項分別定有明文。公訴人認被告乙○○涉犯上開罪嫌，無非係以上開事實，業據被告甲○○供承在卷，並有簽注單附
    卷足參，且被告乙○○復無法提出該六合彩組頭即綽號「阿芳」者之真實年籍以
    供查證，為其論據。惟訊據被告乙○○堅決否認其另有上開犯行，辯稱：因其前
    偶有簽賭六合彩而知悉組頭即綽號「阿芳」之丙○○提供上址經營六合彩簽賭，
    且當日至該檳榔攤與其友人聊天時，被告甲○○知悉其可代為向組頭簽賭六合彩
    ，始交付上開賭資並告以簽賭號碼而委其代為簽注，其並未於上址自行經營六合
    彩簽賭，其係撥打電話向丙○○簽賭六合彩，上開賭資亦已交予丙○○等語。經
    查：
（一）被告乙○○自始於警詢時即否認其有經營六合彩賭博，陳稱：「甲○○有向我
      簽注六合彩，我是代甲○○簽注而已，甲○○所簽的號碼是我打電話向綽號阿
      芳之女子下注。（問：那你提供之簽單背面有五組號碼，二星、三星各二百元
      ，是你向何人代簽注？）那是我本人向阿芳簽注的。」等語，復於檢察官偵查
      中供陳：「我到鄭文生之檳榔攤聊天，甲○○看到鄭文生在簽六合彩，他也簽
      ，因為我兒子的機車行有一個客人告訴我說他有在做六合彩，說如果我有要簽
      可以向他簽，如有別人要簽也可以通知他，甲○○簽完後交給我，我才打電話
      給那個人，那個人當天就到我店裡收簽單及錢。（問：你的簽單及錢交給何人
      ？）收錢的是一名男子（不知姓名），他只給我電話，我打去是一名叫「阿芳
      」的女子接的。」等情，則被告乙○○是否確係自任六合彩組頭，並提供上開
      檳榔攤供不特定人簽注，即有可疑，是尚非足以被告乙○○於警局及偵訊中均
      未供明綽號「阿芳」者之實際年籍，遽認被告乙○○有經營六合彩簽賭之犯行
      。倘另觀諸被告乙○○於本院調查及審理中更迭次陳稱：「我不是組頭，不知
      彩金如何計算，也未告知甲○○彩金要如何計算，我只是打電話代被告甲○○
      向年約四十餘歲，身高約一百五十幾公分，綽號「阿芳」之女子簽注，阿芳會
      到店裡來收賭金，簽單是我找朋友向阿芳拿的，是甲○○來要彩金，我才打電
      話叫阿芳拿過來對帳，後來是我朋友去拿簽單，我要跟「阿芳」拿簽單時，她
      有告訴我住址，這次甲○○簽賭的錢我有交給阿芳。」等語，而被告甲○○於
      本院審理時亦數度陳稱：「我是向乙○○簽賭，他說他有向別人簽賭。」、「
      我是拿給乙○○親家的友人那些錢及簽賭，我是要向乙○○簽賭，請他們代為
      簽賭，因我不認識乙○○，當時乙○○在場，我是在檳榔攤交錢給乙○○親家
      的友人，乙○○是在檳榔攤旁邊的車內抄寫過去並寫「付清」，我沒有進去那
      輛車，當時是說乙○○可以替人代簽，沒有說他是組頭。」、「要簽注時，乙○○說是代簽，因為是他代簽，所以我沒有接觸過組頭，簽中也找他要錢，乙○○沒有說彩金如何算。」等情在卷，益徵被告乙○○辯稱其並未經營上開六
      合彩賭博，僅係代被告甲○○向綽號「阿芳」者簽注等語，應堪可採信。
（二）再者，就被告乙○○於九十一年三月六日提出之六合彩簽單與被告乙○○持有
      之該紙簽注單予以核對之結果，既可見其上之簽賭號碼均相符，有該六合彩簽
      單及簽注單在卷足參，而證人張銘宏於本院審理時復結證陳稱：「（問：是否
      認識在場的證人丙○○？）有看過她，我曾經幫乙○○去向丙○○拿簽單。（
      提示九十一年三月六日乙○○答辯狀證二之六合彩簽單，問：當天是否去拿這
      張簽單？）是，因為乙○○人生病，要我去拿一張證明，我去的時候是跟丙○○說要拿那張簽單證明，證明有這張簽單，丙○○就進去拿這張簽單，拿來的
      時候其上就有寫「港特」等字。」等情，則被告乙○○辯稱該紙六合彩簽單係
      其代被告甲○○向組頭即綽號「阿芳」者簽注上開號碼後，由綽號「阿芳」之
      組頭自行留存之資料等語，洵屬可採。
（三）又經本院依被告乙○○所提供該名綽號「阿芳」女子之住所向戶政機關查詢後
      ，不僅確有核與被告乙○○所描述綽號「阿芳」者之特徵相符之證人丙○○設
      籍上址，此有台中縣大里市戶政事務所九十一年五月十日函附戶籍謄本及台中
      縣警察局九十一年五月二十三日函附口卡片在卷足稽，亦經證人丙○○陳稱：
      「（問：平日鄰居如何稱呼你？）鄰居都稱我「阿芳」」等語在卷；且經被告
      乙○○當庭確認綽號「阿芳」者猶居住上址無訛而搜索證人丙○○上開住所之
      結果，亦查獲丙○○於九十一年六月二十一日及同年月二十五日，在上址經營
      臺灣樂透簽賭等情，此有搜索票及警詢筆錄附卷足參，並有傳真機一部及簽單
      一紙扣案可證，是已足見被告乙○○陳稱該六合彩之組頭乃居住於上址，而綽
      號「阿芳」者即係證人丙○○等語，尚非無據。
（四）末查，被告乙○○既於本院九十一年七月二十六日開庭審理時當庭指認證人丙○○確為提出該紙六合彩簽單，並提供六合彩簽賭，綽號「阿芳」之組頭無訛
      ，且核與證人張銘宏結證陳稱：「該紙六合彩簽單確係丙○○所交付者。」等
      情相符，而證人丙○○亦於本院審理時陳稱：「（問：這張簽單是否是證人張
      銘宏去向妳拿的？）這張單子是在場的證人張銘宏向我拿的，是我拿給他的沒
      有錯，但我不知道他拿這張單子要做什麼，這張單子是我從家裡拿出來給他的
      ，單子上面的字何時寫的我已經不記得了。」等語在卷，自足見證人丙○○應
      係提供上址供被告乙○○及甲○○等人簽注該次六合彩賭博之組頭甚明，蓋以
      證人丙○○若與上開六合彩簽賭尚無任何關聯，又豈得自其家中任意提出與被
      告乙○○及甲○○該次簽注號碼相同之六合彩簽單予張銘宏之可能。此外，證
      人丙○○事後雖另補陳：「這張單子是來找我先生修理機車的男客人寄放叫我
      拿給證人，那名男客人不曉得是幾歲，單子拿來寄放時就是如此，單子上面的
      字不是我寫的。我沒有幫人家簽賭，也沒有收到錢。（問：為何他人要妳代為
轉交簽單？）因張銘宏來我店內要那張單子，因為我正在忙，所以單子是客人
      幫忙寫的，單子則是客人寄放在我那裡，託我交給那個年輕人即在場的張銘宏
      ，單子是客人（不記得年紀）寫的，由我交給那名年輕人，客人寫單子時那名
      年輕人有無在場，時間太久我已經忘記了；臺灣樂透部分我承認我有做，但我
      不是組頭，也沒有跟人家收錢，有一個客人來跟我收臺灣樂透的錢，我有代其
      他客人收了一千元要交給收錢的客人，但那個人收了一次錢就沒有再來了。」
      云云；然而證人丙○○既已陳稱其無法舉出當時適巧委其交付該紙六合彩簽單
      者究為何人，自應認被告乙○○陳稱：「簽單是我先打電話給丙○○後，因我
      身體不舒服，所以交代張銘宏過去跟丙○○拿的，錢確實是交給丙○○，簽單
      也是她交給張銘宏的。」等語，方符於常理。
（五）綜上，被告乙○○辯稱其並未提供上址自行經營六合彩，經營該次六合彩簽注
      者係證人丙○○，其僅係代被告甲○○向丙○○簽賭上開號碼，並將賭資交予
      丙○○收執等語，應堪予採信。此外，復查無其他積極證據足認被告乙○○確
      有經營上開六合彩賭博之情事，自屬不能證明被告乙○○涉犯刑法第二百六十
      八條之罪名，原應為無罪判決之諭知，惟公訴意旨認此部份與前開有罪部分，
      有想像競合犯之裁判上一罪關係，爰不另為無罪之諭知，附此敘明。
據上論斷，應依刑事訴訟法第二百九十九條第一項前段，刑法第二百六十六條第一項
前段、第四十二條第二項、第三十八條第一項第二款，罰金罰鍰提高標準條例第一條
前段、第二條，判決如主文。
中      華      民      國       九十一     年     八      月    十六   日
                                 臺灣臺中地方法院刑事第二庭
                                         法  官  許  惠  瑜
右正本證明與原本無異
如不服本判決，應於送達後十日內向本院提出上訴狀，上訴於台灣高等法院台中分院
（須附繕本）。
                                         書記官
中      華      民      國       九十一     年     八      月    十六   日
附錄條文：
刑法第二百六十六條第一項前段
在公共場所或公眾得出入之場所賭博財物者，處一千元以下罰金。
